臺灣高等法院刑事判決
110年度上訴字第485號
上  訴  人  
即  被  告  簡東華





選任辯護人  楊廣明律師（法扶律師）          
上列上訴人因毒品危害防制條例案件，不服臺灣新北地方法院10
9年度訴字第963號，中華民國109年12月17日第一審判決（起訴
案號：臺灣新北地方檢察署109年度偵字第7887、18595號），提
起上訴，本院判決如下：
    主  文
上訴駁回。
    犯罪事實
一、簡東華明知甲基安非他命係毒品危害防制條例第2條第2項第
    2款所規定之第二級毒品，不得販賣，竟基於販賣第二級毒
    品以營利之犯意，以其所持用之門號0000000000號行動電話
    為聯絡工具，分別與如附表所示之各該「購毒者」聯繫，於
    所示之「合意時間」達成交易第二級毒品甲基安非他命之合
    意，簡東華並於附表所示交易時地將各該合意數量之甲基安
    非他命交予各該購毒者(購毒者、合意時間、交易時間、地
    點、數量及價格，均詳如附表編號1至12所示)。經警對簡東
    華持用上開行動電話門號通訊監察後，於民國109年3月8日1
    6時45分許，持法院核發搜索票至簡東華位於新北市○○區○○
    街000號8樓住處搜索，而查悉上情，並當場扣得Samsung廠
    牌行動電話1支（IMEI：000000000000000號、內含門號0000
    000000號SIM卡1張）。
二、案經新北市政府警察局海山分局報告臺灣新北地方檢察署檢
    察官偵查起訴。
    理  由
壹、程序方面
　　本案相關具有傳聞性質之證據資料，檢察官、上訴人即被告
    簡東華及其辯護人均表示不爭執證據能力（見本院卷第65至
    67頁），且本案所引用的非供述證據，也是合法取得，依法
    均可作為認定犯罪事實的依據。
貳、實體方面
一、認定犯罪所憑證據及理由
  ㈠訊據上訴人即被告簡東華就其12次販賣毒品犯行於偵查及原
    審羈押訊問、審理及本院審理中均坦承不諱（見臺灣新北地
    方檢察署109年度偵字第7887號卷【下稱偵7887卷】第99頁
    正面至第103頁正面、原審109年度聲羈字第79號卷第24頁及
    原審卷第70、109、112頁及本院卷第70頁），核與證人張清
    山、劉成生、張子湲、賴秀梅於警詢及偵查中之證述情節（
    見偵7887卷第12頁反面、第17頁正面至第18頁反面、第20頁
    正面至第22頁正面、第24頁正面至第25頁正面、第72頁正面
    至第73頁正面、第78頁正、反面、第83頁反面至第84頁反面
    、第92頁正面）均相符合，並有指認犯罪嫌疑人紀錄表、通
    訊監察譯文、原審109年聲搜字第288號搜索票、新北市政府
    警察局海山分局搜索扣押筆錄、扣押物品目錄表、扣押物品
    收據與查獲現場及扣案毒品照片（見偵7887卷第26頁反面至
    第33頁反面、第34頁正面至第37頁正面、第42頁正面、第43
    頁正面至第44頁反面、第45頁正面、第46頁正面、第50頁正
    面至第52頁正面）在卷可稽，是被告出於任意性自白經上開
    證據補強，應與事實相符，堪以採信。
  ㈡按毒品危害防制條例所規定之販賣毒品罪，雖未明示「營利
    之意圖」為其犯罪構成要件，然「販賣」一語，在文義解釋
    上當然已寓含有買賤賣貴，而從中取利之意思存在，且從商
    業交易原理與一般社會觀念而言，販賣行為在通常情形下，
    仍係以牟取利益為其活動之主要誘因與目的。又政府為杜絕
    毒品氾濫，毒害人民甚深，再三宣導民眾遠離毒品、媒體報
    導既深且廣，對於禁絕毒品之政策，應為大眾所熟悉。再政
    府對於查緝施用、轉讓及販賣毒品無不嚴格執行，且販賣毒
    品罪係重罪，若無利可圖，衡情一般持有毒品者，當不致輕
    易將持有之毒品交付他人。況販賣毒品係違法行為，非可公
    然為之，且有其獨特之販售路線及管道，亦無公定之價格，
    復可任意增減其分裝之數量，而每次買賣之價量，亦可能隨
    時依市場貨源之供需情形、交易雙方之關係深淺、資力、對
    行情之認知、查緝之寬嚴，及購買者被查獲時供述購買對象
    之可能性風險評估等事由，而異其標準，非可一概而論。是
    販賣之利得並不固定，然縱使販賣之人從價差或量差中牟利
    方式雖異，其意圖營利之非法販賣行為仍為相同。今被告就
    販賣第二級毒品部分，於原審均坦承有收取價金，販賣1公
    克毒品約獲利新臺幣(下同)幾百元一節（見原審卷第110至1
    11頁），可證被告係為獲取金錢營利而為本案犯行。且販賣
    毒品犯罪之目的在阻止毒品交易擴散，處罰之行為核心在販
    賣交付，交付毒品後即使部分價金尚未收受，亦無礙被告基
    於營利之意圖而販賣第二級毒品之認定。
  ㈢綜上所述，本案事證明確，被告販賣第二級毒品犯行，洵堪
    認定，應予依法論科。
二、論罪
  ㈠按行為後法律有變更者，適用行為時之法律。但行為後之法
    律有利於行為人者，適用最有利於行為人之法律，刑法第2
    條第1項定有明文。查被告行為後，毒品危害防制條例第4條
    第2項之規定於109年1月15日修正公布，並於同年7月15日生
    效施行，該條項之罪構成要件修正前後均未變更，然修正後
    之規定將法定刑有期徒刑部分自7年提高為10年，併科罰金
    部分則自1000萬提高至1500萬，經比較新舊法之結果，修正
    後之規定，並未有利被告，依刑法第2條第1項前段規定，自
    應適用行為時即修正前之規定論處。是核被告如附表二編號
    1至12所為，均係犯修正前毒品危害防制條例第4條第2項之
    販賣第二級毒品罪。被告為販賣而持有第二級毒品之低度行
    為，為販賣之高度行為所吸收，不另論罪。被告所犯上開12
    罪，犯意各別，行為互殊，應予分論併罰。
  ㈡被告行為後，毒品危害防制條例第17條第2項之規定於109年1
    月15日修正公布，並於同年7月15日生效施行，修正前該條
    項規定為：「犯第四條至第八條之罪於偵查及審判中均自白
    者，減輕其刑。」修正後則規定為：「犯第四條至第八條之
    罪於偵查及歷次審判中均自白者，減輕其刑。」經比較新舊
    法之結果，修正後增加被告必須在「歷次」審判中均自白方
    可減刑之限制，並未較有利於被告，依刑法第2條第1項前段
    規定，自應適用行為時即修正前毒品危害防制條例第17條第
    2項規定。查被告於偵查及原審羈押訊問與審理、本院審理
    中均已就本案販賣毒品犯行自白犯罪，已如前述，應依修正
    前毒品危害防制條例第17條第2項規定減輕其刑。
參、駁回上訴之理由
一、原審認被告12次販賣第二級毒品犯行事證明確，並審酌被告
    明知毒品對於國民身心戕害之嚴重性，竟仍罔顧他人身心健
    康，販賣第二級毒品甲基安非他命，以牟取不法利益，助長
    毒品之流通與氾濫，又販賣毒品常使施用者之經濟、生活地
    位發生實質改變，並易滋生其他刑事犯罪，殊值非難；並考
    量被告本案販賣毒品之價量非鉅，對於社會治安危害之程度
    較為有限，且被告犯後已坦承犯行之犯後態度；兼衡以被告
    本案犯罪之動機、目的、手段、情節、素行及其自陳高中畢
    業之智識程度、目前無業、經濟來源係其太太在工廠上班、
    經濟狀況勉持（見被告警詢筆錄之「受詢問人」欄及原審卷
    第111至112頁）等一切情狀，各量處如附表編號1至12「原
    判決罪名、宣告刑及沒收」欄所示之刑，並定其應執行刑4
    年8月。復說明扣案之Samsung廠牌行動電話1支（IMEI：000
    000000000000號、內含門號0000000000號SIM卡1張）經被告
    於原審供承為其所有供本案販賣毒品交易聯絡使用之工具（
    原審卷第71頁），應依毒品危害防制條例第19條第1項規定
    宣告沒收；其餘扣案物則乏積極證據足認與被告本案販賣毒
    品犯行有關，不為宣告沒收。而被告如附表所示販賣毒品犯
    行所獲取之各該款項，乃其犯罪所得，雖未扣案，復查無有
    何刑法第38條之2第2項過苛調節條款所定之情形，應依刑法
    第38條之1第1項前段、第3項規定，於被告各該罪刑項下宣
    告沒收，於全部或一部不能沒收或不宜執行沒收時，追徵其
    價額。經核原審認事用法並無違誤，量刑及沒收亦稱妥適，
    應予維持。
二、被告上訴以其部分交易相對人賒欠價金，並非毒梟且為家庭
    支柱，尚有父母需奉養及育有二名就學之子女，妻子為外籍
    新娘就業不易，即便依毒品危害防制條例第17條第2項予以
    減輕其刑後，仍有情輕法重之情形，原審量刑有違罪刑相當
    性及比例原則，有再依刑法第59條酌予減輕其刑云云。然刑
    法第59條規定犯罪之情狀可憫恕者，得酌量減輕其刑，其所
    謂「犯罪之情狀」，與同法第57條規定科刑時應審酌之一切
    情狀，並非有截然不同之領域，於裁判上酌減其刑時，應就
    犯罪一切情狀（包括第57條所列舉之10款事項），予以全盤
    考量，審酌其犯罪有無可憫恕之事由，即有無特殊之原因與
    環境，在客觀上足以引起一般同情，以及宣告法定最低度刑
    ，是否猶嫌過重等等，以為判斷。而就販賣毒品案件中，同
    為販賣毒品之人，其原因動機不一，犯罪情節未必盡同，或
    有大盤毒梟者，亦有中、小盤之分，甚或僅止於吸毒者同儕
    間為求互通有無之有償轉讓者亦有之，其販賣行為所造成危
    害社會之程度自屬有異，於此情形，倘依其情狀處以適當徒
    刑，即足以懲儆，並可達防衛社會之目的者，自非不可依客
    觀之犯行與主觀之惡性二者加以考量其情狀，是否有可憫恕
    之處，適用刑法第59條之規定酌量減輕其刑，期使個案裁判
    之量刑，能斟酌至當，符合比例原則，惟如別有法定減輕之
    事由，應先依法定減輕事由減輕其刑後，猶嫌過重時，始得
    為之。而販毒本為法之所禁，染毒更令人捨身敗家，毒品危
    害防制條例之特別法制定本旨即在遏止毒品擴散，是就被告
    販賣第二級毒品之次數、數量、金額、所得及其犯罪之相關
    情狀等情交互審視，暨其犯罪均已依自白減輕其刑，已乏情
    輕法重值得憫恕之特別情形；又無例外特殊之原因可認予法
    定低度刑期宣告仍顯失平衡，猶嫌過重之情狀，甚至原審所
    定附表所示12罪應執行刑僅為有期徒刑4年8月，係附表所示
    12罪處斷刑總合43年5月之1/10，礙難依刑法第59條之規定
    酌減輕之。原判決同此認定未予依刑法第59條再酌予減輕被
    告之刑，尚無違法可指，是被告仍執陳詞上訴指摘原判決不
    當，殊無理由，應駁回之。
據上論斷，應依刑事訴訟法第368條，判決如主文。
本案經檢察官林佳慧提起公訴，檢察官越方如到庭執行職務。
中　　華　　民　　國　 110　　年　　3 　　月　　23  　日
                  刑事第二十三庭審判長法　官  許永煌
                                      法　官  雷淑雯
                                      法　官  吳定亞
以上正本證明與原本無異。
如不服本判決，應於收受送達後20日內向本院提出上訴書狀，其
未敘述上訴之理由者並得於提起上訴後20日內向本院補提理由書
（均須按他造當事人之人數附繕本）「切勿逕送上級法院」。
                                      書記官  郭侑靜
中　　華　　民　　國　　110 　年　　3 　　月　　24　　日
附表：
編號 合意時間 數量 價格 新臺幣 交易時間及地點 購毒者 原判決諭知之罪名、宣告刑及沒收 1 108年12月4日22時4分許 0.5公克 1,000元 同日22時40分許  新北市○○區○○街000號附近之夾娃娃機店 張清山 簡東華販賣第二級毒品，處有期徒刑參年柒月。扣案之Samsung廠牌行動電話壹支（IMEI：○○○○○○○○○○○○○○○號、內含門號○○○○○○○○○○號SIM卡壹張）沒收；未扣案之犯罪所得新臺幣壹仟元沒收，於全部或一部不能沒收或不宜執行沒收時，追徵其價額。 2 109年1月12日15時51分許 1公克 2,000元 同日16時許  張清山住處附近之夾娃娃機店 張清山 簡東華販賣第二級毒品，處有期徒刑參年捌月。扣案之Samsung廠牌行動電話壹支（IMEI：○○○○○○○○○○○○○○○號、內含門號○○○○○○○○○○號SIM卡壹張）沒收；未扣案之犯罪所得新臺幣貳仟元沒收，於全部或一部不能沒收或不宜執行沒收時，追徵其價額。 3 108年11月28日16時10分許 1.5包 3,000元 同日17時10分許  新北市○○區○○街000號附近之騎樓 劉成生 簡東華販賣第二級毒品，處有期徒刑參年玖月。扣案之Samsung廠牌行動電話壹支（IMEI：○○○○○○○○○○○○○○○號、內含門號○○○○○○○○○○號SIM卡壹張）沒收；未扣案之犯罪所得新臺幣參仟元沒收，於全部或一部不能沒收或不宜執行沒收時，追徵其價額。 4 108年12月17日2時15分許 1包 2,000元 同日2時25分許  新北市○○區○○街000號附近之騎樓 劉成生 簡東華販賣第二級毒品，處有期徒刑參年捌月。扣案之Samsung廠牌行動電話壹支（IMEI：○○○○○○○○○○○○○○○號、內含門號○○○○○○○○○○號SIM卡壹張）沒收；未扣案之犯罪所得新臺幣貳仟元沒收，於全部或一部不能沒收或不宜執行沒收時，追徵其價額。 5 108年12月20日20時10分許 1包 2,000元 同日21時許  新北市○○區○○街000號附近之騎樓 劉成生 簡東華販賣第二級毒品，處有期徒刑參年捌月。扣案之Samsung廠牌行動電話壹支（IMEI：○○○○○○○○○○○○○○○號、內含門號○○○○○○○○○○號SIM卡壹張）沒收；未扣案之犯罪所得新臺幣貳仟元沒收，於全部或一部不能沒收或不宜執行沒收時，追徵其價額。 6 109年1月2日14時19分許 1包 2,000元 同日14時30分許  新北市○○區○○街000號附近之騎樓 劉成生 簡東華販賣第二級毒品，處有期徒刑參年捌月。扣案之Samsung廠牌行動電話壹支（IMEI：○○○○○○○○○○○○○○○號、內含門號○○○○○○○○○○號SIM卡壹張）沒收；未扣案之犯罪所得新臺幣貳仟元沒收，於全部或一部不能沒收或不宜執行沒收時，追徵其價額。 7 108年11月16日21時13分許 0.25公克 500元 同日22時許  新北市樹林區樹新路28巷口之豆漿店旁 張子湲 簡東華販賣第二級毒品，處有期徒刑參年陸月。扣案之Samsung廠牌行動電話壹支（IMEI：○○○○○○○○○○○○○○○號、內含門號○○○○○○○○○○號SIM卡壹張）沒收；未扣案之犯罪所得新臺幣伍佰元沒收，於全部或一部不能沒收或不宜執行沒收時，追徵其價額。 8 108年11月18日23時21分許 0.25公克 500元 翌（19）日0時許  新北市樹林區樹新路28巷口之豆漿店旁 張子湲 簡東華販賣第二級毒品，處有期徒刑參年陸月。扣案之Samsung廠牌行動電話壹支（IMEI：○○○○○○○○○○○○○○○號、內含門號○○○○○○○○○○號SIM卡壹張）沒收；未扣案之犯罪所得新臺幣伍佰元沒收，於全部或一部不能沒收或不宜執行沒收時，追徵其價額。 9 108年11月25日21時35分許 0.3公克 700元 同日22時許  新北市樹林區樹新路28巷口之豆漿店旁 張子湲 簡東華販賣第二級毒品，處有期徒刑參年陸月。扣案之Samsung廠牌行動電話壹支（IMEI：○○○○○○○○○○○○○○○號、內含門號○○○○○○○○○○號SIM卡壹張）沒收；未扣案之犯罪所得新臺幣柒佰元沒收，於全部或一部不能沒收或不宜執行沒收時，追徵其價額。 10 108年12月21日1時57分許 1包 1,000元 同日2時23分許  新北市○○區○○路00號之博多拉麵店門口 張子湲 簡東華販賣第二級毒品，處有期徒刑參年柒月。扣案之Samsung廠牌行動電話壹支（IMEI：○○○○○○○○○○○○○○○號、內含門號○○○○○○○○○○號SIM卡壹張）沒收；未扣案之犯罪所得新臺幣壹仟元沒收，於全部或一部不能沒收或不宜執行沒收時，追徵其價額。 11 108年11月16日16時31分許 1公克 2,000元 同日19時許  新北市○○區○○街00號前 賴秀梅 簡東華販賣第二級毒品，處有期徒刑參年捌月。扣案之Samsung廠牌行動電話壹支（IMEI：○○○○○○○○○○○○○○○號、內含門號○○○○○○○○○○號SIM卡壹張）沒收；未扣案之犯罪所得新臺幣貳仟元沒收，於全部或一部不能沒收或不宜執行沒收時，追徵其價額。 12 108年12月23日17時6分許 1公克 2,000元 同日17時30分許  新北市○○區○○街00號前 賴秀梅 簡東華販賣第二級毒品，處有期徒刑參年捌月。扣案之Samsung廠牌行動電話壹支（IMEI：○○○○○○○○○○○○○○○號、內含門號○○○○○○○○○○號SIM卡壹張）沒收；未扣案之犯罪所得新臺幣貳仟元沒收，於全部或一部不能沒收或不宜執行沒收時，追徵其價額。 
附錄：本案論罪科刑法條全文
修正前毒品危害防制條例第4條
製造、運輸、販賣第一級毒品者，處死刑或無期徒刑；處無期徒
刑者，得併科新臺幣2千萬元以下罰金。
製造、運輸、販賣第二級毒品者，處無期徒刑或7年以上有期徒
刑，得併科新臺幣1千萬元以下罰金。
製造、運輸、販賣第三級毒品者，處7年以上有期徒刑，得併科
新臺幣7百萬元以下罰金。
製造、運輸、販賣第四級毒品者，處5年以上12年以下有期徒刑
，得併科新臺幣3百萬元以下罰金。
製造、運輸、販賣專供製造或施用毒品之器具者，處1年以上7年
以下有期徒刑，得併科新臺幣1百萬元以下罰金。
前五項之未遂犯罰之。